【裁判字號】    95,訴緝,102
【裁判日期】    950630
【裁判案由】    毒品危害防制條例
【裁判全文】
臺灣高雄地方法院刑事判決             95年度訴緝字第102號
    公  訴  人  臺灣高雄地方法院檢察署檢察官
    被      告  甲○○
                        （現於屏東監獄竹田分監執行）
上列被告因違反毒品危害防制條例案件，經檢察官提起公訴（93
年度毒偵字第1319號），及移送併案審理（93年度毒偵字第1936
號、93年度核退毒偵字第49號），嗣因被告就被訴及併案之犯罪
事實為有罪之陳述，經本院告知簡式審判程序意旨，並聽取公訴
人及被告之意見後，合議裁定由受命法官獨任進行簡式審判程序
審理，本院判決如下：
    主  文
甲○○連續施用第一級毒品，處有期徒刑拾月，扣案如附表二所
示之物沒收；又連續施用第二級毒品，處有期徒刑柒月，扣案如
附表一所示之物均沒收銷燬，附表二所示之物沒收；應執行有期
徒刑壹年肆月，扣案如附表一所示之物均沒收銷燬，附表二所示
之物均沒收。
    事  實
一、甲○○前於民國88年間因施用毒品案件，經臺灣屏東地方法
    院以88年度毒聲字第1942號裁定送觀察、勒戒後，認有繼續
    施用之傾向，再經以88年度毒聲字第2226號裁定令入戒治處
    所施以強制戒治，復因其執行戒治成效良好，經以89年度毒
    聲字第797 號裁定停止戒治，所餘戒治期間付保護管束，於
    89年4 月14日停止戒治處分執行而釋放，至89年10月6 日期
    滿，經臺灣屏東地方法院檢察署檢察官於89年10月19日以89
    年度戒毒偵字第435 號為不起訴處分確定。
二、詎甲○○於前受強制戒治執行完畢釋放後5 年以內，猶不知
    悔改，明知海洛因及甲基安非他命業經公告為毒品危害防制
    條例第二條第二項所列管之第一、二級毒品，不得非法持有
    、施用，竟仍基於施用第一級毒品海洛因及施用第二級毒品
    甲基安非他命之概括犯意，連續為下列犯行：
  （一）於92年12月2 日7 時許回溯96小時內某時（不包含為警
        查獲後受公權力拘束時間），在不詳地點，以將甲基安
        非他命置入玻璃吸食器內點燃而吸食含有第二級毒品甲
        基安非他命成分氣體的方式，施用第二級毒品甲基安非
        他命1 次。嗣於同年12月1 日19時30分許，在臺北縣五
        股鄉○○路○段8 巷24號，為警盤查查獲，經其同意採
        集尿液送驗。
  （二）自92年12月1 日起至同年月7 日止，在不詳地點，以將
        海洛因摻水置入注射針筒施打之方式，連續施用第一級
        毒品海洛因多次，及另以將甲基安非他命置入玻璃吸食
        器內點燃而吸食含有第二級毒品甲基安非他命成分氣體
        的方式，連續施用第二級毒品甲基安非他命多次。嗣於
        同年月7 日13時50分許，在高雄市○○○路172 號8 樓
        之2 ，為警查獲，當場扣得其所有如附表一編號１、３
        及附表二所示之物品，並經其同意採集尿液送驗。
  （三）於93年1 月17日8 時許回溯24小時內某時（不包含為警
        查獲後受公權力拘束時間），在不詳地點，以將甲基安
        非他命置入玻璃吸食器內點燃而吸食含有第二級毒品甲
        基安非他命成分氣體的方式，施用第二級毒品甲基安非
        他命1 次。嗣於同年月16日23時20分許，在高雄市○○
        路、民族路口，為警盤查查獲，經其同意採集尿液送驗
        ，當場扣得其所有如附表一編號２所示之物品，。
  （四）於93年2 月12日14時25分許回溯24小時內某時（不包含
        為警查獲後受公權力拘束時間），在高雄市○○○路20
        5 號享溫馨ＫＴＶ內，以將海洛因摻水置入注射針筒施
        打之方式，施用第一級毒品海洛因1 次，及另以將甲基
        安非他命置入玻璃吸食器內點燃而吸食含有第二級毒品
        甲基安非他命成分氣體的方式，施用第二級毒品甲基安
        非他命1 次。嗣於同年月12日7 時50分許，在上址為警
        查獲，經其同意採集尿液送驗。
三、案經高雄市政府警察局苓雅分局報請臺灣高雄地方法院檢察
    署檢察官偵查起訴及移送併案審理。
    理  由
一、按本件被告甲○○所犯係死刑、無期徒刑、最輕本刑為3 年
    以上有期徒刑以外之罪，其於準備程序就前揭被訴及併案事
    實為有罪之陳述，經受命法官告知簡式審判程序之旨，並聽
    取其與公訴人之意見後，本院認無不得或不宜改依簡式審判
    程序進行之處，爰依刑事訴訟法第273 條之1 第1 項、第28
    4 條之1 ，裁定本件由受命法官獨任進行簡式審判程序，合
    先敘明。
二、上揭連續施用第一級毒品海洛因及第二級毒品甲基安非他命
    之犯罪事實，業據被告甲○○於本院審理時供認不諱，且被
    告分別於92年12月1 日、同年12月7 日、93年1 月17日、同
    年2 月12日所採集之尿液，經送檢驗結果，分別呈毒品嗎啡
    及甲基安非他命陽性反應，此有高雄市立凱旋醫院濫用藥物
    尿液檢驗報告3 紙、三軍總醫院臨床病理科濫用藥物尿液檢
    驗報告1 紙在卷可證。又扣案之白色晶體經送高雄醫學大學
    附設中和紀念醫院鑑定，結果均呈甲基安非他命陽性反應，
    有該院編號0000-000、9309-50 號檢驗報告書各1 紙附卷可
    參（見本院卷一第55、103 頁）。再扣案之吸食器1 個，經
    送請高雄醫學大學附設中和紀念醫院鑑定結果呈甲基安非他
    命陽性反應、有該院編號9309-54 號檢驗報告書1 紙在卷可
    佐（參本院卷一第106 頁）。復有被告供承為其所有預供施
    用毒品所用之分裝瓶1 只、夾鏈袋2 個（經本院送鑑定並無
    海洛因及甲基安非他命成分殘留，呈陰性反應，參本院卷10
    4-105 頁之檢驗報告）扣案足佐。綜上，足認被告自白與證
    據相符，其確有連續施用第一級毒品海洛因及第二級毒品甲
    基安非他命之犯行，洵堪認定。
三、論罪科刑部分：
（一）按犯毒品危害防制條例第10條施用毒品罪者，檢察官應先
      將被告送勒戒處所觀察、勒戒，經觀察、勒戒後，認有繼
      續施用毒品傾向者，應由檢察官聲請法院裁定令入戒治處
      所施以強制戒治，強制戒治期滿或交付保護管束期滿，應
      由檢察官為不起訴之處分。觀察勒戒或強制戒治執行完畢
      釋放後，五年內再犯第10條之罪，檢察官應依一般刑事訴
      訟程序予以起訴論罪科刑。此觀諸毒品危害防制條例第20
      條第1 項、第2 項、第23條規定自明。被告前既曾因施用
      施用毒品案件，經臺灣屏東地方法院以88年度毒聲字第19
      42號裁定送觀察、勒戒後，認有繼續施用之傾向，再經以
      88年度毒聲字第2226號裁定令入戒治處所施以強制戒治，
      復因其執行戒治成效良好，經以89年度毒聲字第797 號裁
      定停止戒治，所餘戒治期間付保護管束，於89年4 月14日
      停止戒治處分執行而釋放，至89年10月6 日期滿，經臺灣
      屏東地方法院檢察署檢察官於89年10月19日以89年度戒毒
      偵字第435 號為不起訴處分確定，有台灣高等法院被告前
      案紀錄表1 份附卷可稽，其於強制戒治執行完畢釋放後5
      年內再犯本件施用毒品案件，依前述規定應予論罪科刑。
（二）按連續犯罪行為，遇法律有變更，其一部涉及舊法，一部
      涉及新法時，即應逕依最後行為時之法律處斷，無所謂行
      為後法律變更之可言，尤無適用刑法第2 條第1 項之餘地
      。本案被告自92年12月間起至93年2 月12日止，連續施用
      第一、二級毒品多次，而毒品危害防制條例係於93年1 月
      9 日修正施行，是被告之犯罪行為既已連續至毒品危害防
      制條例修正施行以後，自應適用新修正毒品危害防制條例
      予以處罰。另按海洛因、甲基安非他命為毒品危害防制條
      例所稱之第一級毒品、第二級毒品，此觀諸該條例第2 條
      第2 項第1 款、第2 款甚明，被告施用第一級毒品海洛因
      及第二級毒品甲基安非他命，核其所為，係犯毒品危害防
      制條例第10條第1 項、第2 項之施用第一級、第二級毒品
      罪。被告持有海洛因及甲基安非他命後進而施用，其持有
      之低度行為，應為施用之高度行為吸收，均不另論罪。被
      告先後多次施用海洛因及甲基安非他命犯行，時間緊接，
      犯罪構成要件相同，顯係基於概括犯意為之，應依連續犯
      之規定論以一罪。被告所犯上開二罪間，犯意各別、行為
      互殊，觸犯構成要件相異之罪名，自應分論併罰。另檢察
      官雖未就被告上開事實欄二（四）以外之其他部分犯行起
      訴，惟被告此部分犯行與已起訴部分之犯行，有連續犯之
      裁判上一罪關係，為起訴效力所及，本院自應一併予以審
      理，附此敘明。
（三）爰審酌被告於前經強制戒治執行完畢釋放後，仍未能徹底
      戒絕毒品，再犯本件施用毒品罪，顯見其自制力不足，無
      法擺脫毒品，未能體悟施用毒品對自己、家人造成之傷害
      及社會之負擔，故應藉由刑罰之執行，以收教化之功能，
      惟念所犯施用毒品罪乃屬戕害自身身心健康行為，尚未對
      他人造成實害，其行為本身對社會所造成之危害並非直接
      ，反社會性之程度應屬較低，並參以被告犯後坦承施用毒
      品犯行，及其施用毒品之期間、次數等一切情狀，分別量
      處如主文所示之刑，並定應執行刑，以資懲儆。
四、至於附表一編號１、２所示之物，係毒品甲基安非他命，附
    表一編號３所示之物，經送驗後有微量甲基安非他命毒品殘
    留，而呈毒品陽性反應，因該微量毒品殘留，客觀上已與毒
    品無法析離，應視同毒品視之，併依毒品危害防制條例第18
    條第1 項前段規定，不論屬於犯人與否，併予宣告沒收銷燬
    之。附表三所示之物，經送驗後雖無毒品陽性反應，然該物
    係被告所有，供其施用毒品所用之物，均應依刑法第38 條
    第1 項第2 款規定宣告沒收。
五、移送併辦部分之犯行即臺灣板橋地方法院檢察署93年度毒偵
    字第1936號、臺灣高雄地方法院檢察署93年度核退毒偵字第
    49號部分，雖未據公訴人起訴，然與前揭已起訴部分有連續
    犯之裁判上一罪關係，當為起訴效力所及，本院自應一併審
    理，併予敘明。
六、至被告嗣後又於94年5 月間，涉嫌施用第一級毒品海洛因及
    第二級毒品甲基安非他命，經台灣屏東地方法院於95年5 月
    24日以95年度訴緝字第16號判決確定，惟被告本案犯行係於
    92年12月至93年2 月12日間，與該案犯行相距長達1 年3 月
    之久，時日久遠，客觀上難認被告係基於概括犯意為之，是
    應尚無連續犯關係，附此敘明。
據上論斷，應依刑事訴訟法第273 條之1 第1 項、第284 條之1
、第299 條第1 項前段，毒品危害防制條例第10條第1 項、第2
項、第18條第1 項前段，刑法第11條、第56條、第51條第5 款、
第9 款、第38條第1 項第2 款，判決如主文。
本案經檢察官井天博到庭執行職務。
中    華    民    國    95    年     6    月    30    日
                  刑事第四庭    法  官  林意芳
以上正本證明與原本無異。
如不服本判決，應於收受送達後10日內向本院提出上訴書狀。
中    華    民    國    95    年     6    月    30    日
                                書記官  曾秀鳳
附錄本判決論罪科刑法條：
毒品危害防制條例第10條
施用第一級毒品者，處六月以上五年以下有期徒刑。
施用第二級毒品者，處三年以下有期徒刑。
附表一
１、第二級毒品甲基安非他命（含包裝袋，驗前毛重5.3 公克、
    驗後毛重5.2 公克，檢驗報告詳本院卷一頁103）。
２、第二級毒品甲基安非他命（含包裝袋，驗前毛重24.5公克、
    驗後毛重24.4公克，檢驗報告詳本院卷一頁55）。
３、殘留有第二級毒品甲基安非他命之吸食器1 個（檢驗報告詳
    本院卷一頁106） 。
附表二
１、未有海洛因及甲基安非他命毒品毒品殘留之分裝瓶1 只（檢
    驗報告詳本院卷一頁104）。
２、未有海洛因及甲基安非他命毒品毒品殘留之夾鏈袋2 個（檢
    驗報告詳本院卷一頁105）。


司法院資訊處製作；財團法人民間司法改革基金會備份。
